臺灣臺中地方法院刑事判決　　　　　　　　　　　　　　九十四年度易字第九五號
　　公　訴　人　臺灣臺中地方法院檢察署檢察官
　　被　　　告　丁○○
右列被告因偽造文書案件，經檢察官聲請簡易判決處刑（九十三年度偵字第六一六四
號），本院豐原簡易庭認不宜逕以簡易判決處刑（九十三年度豐簡字第七八三號），
簽移本院刑事庭改依通常程序審理，本院判決如左：
    主  文
丁○○意圖為自己不法之所有，而侵占自己持有他人之物，處有期徒刑伍月，如易科
罰金，以佰元折算壹日。變造之戊○○重型機車駕駛執照上換貼之丁○○照片壹張
及變造之乙○○普通小型車駕駛執照上換貼之丁○○照片壹張均沒收。
    事  實
一、丁○○於民國八十四年四、五月間，在臺中市北屯區軍和巷拾獲戊○○所遺失之
    重型機車駕駛執照後（侵占遺失物部分已罹於追訴時效），隨即在臺中縣潭子鄉
    ○○村○○路湳底巷廿一號住處，將該駕照上戊○○之相片撕去，換貼自己之照
    片而變造之（變造特種文書部分已罹於追訴時效）。又另於八十五年六月間，因
    乙○○委由丁○○為其購買中古自小客車，乃交付其所有之普通小型車駕駛執照
    予丁○○，詎丁○○收受上開駕駛執照後，竟意圖為自己不法之所有，將乙○○
    前揭駕駛執照予以侵占入己，並在自己上揭住處將該駕駛執照上乙○○之照片撕
    去，換貼自己之照片而變造之（變造特種文書部分已罹於追訴時效）。嗣丁○○
    並基於行使變造特種文書之概括犯意，先於九十二年十一月二十五日，至桃園市
    ○○路一六九巷三號民生當鋪典當金戒指時，持前揭變造之戊○○重型機車駕駛
    執照而向該當鋪不知情人員行使，足以生損害於民生當鋪及戊○○；復於九十二
    年十二月十四日十四許，丁○○駕駛車牌號碼五Ｑ—五Ｏ五九號自小客車（贓車
    ），在新竹市○區○○路一段與光華街口為警查獲時，竟持上開變造之乙○○普
    通小型車駕駛執照向員警行使，足以生損害於乙○○及新竹市警察局第二分局員
    警對刑事案件處理之正確性。嗣為警發現丁○○身上復有戊○○之重型機車駕駛
    執照，始查獲上情，並扣得上開二張變造之駕駛執照。
二、案經新竹市警察局第二分局報告臺灣新竹地方法院檢察署檢察官呈請臺灣高等法
    院檢察署檢察長令轉臺灣臺中地方法院檢察署檢察官偵查後聲請簡易判決處刑，
    本院豐原簡易庭認不宜逕以簡易判決處刑，簽移本院刑事庭改依通常程序審理。
    理  由
一、訊據被告丁○○固坦承有持前揭變造之戊○○重型機車駕駛執照而向民生當鋪不
    知情之人員行使之犯行，然矢口否認有侵占乙○○前揭普通小型車駕駛執照及持
    上開變造之乙○○普通小型車駕駛執照向員警行使之犯行，辯稱：當初乙○○拿
    駕駛執照給伊，是要辦理過戶，但因為沒有辦好，所以沒有將駕駛執照還給乙○○，又前開變造之乙○○普通小型車駕駛執照有效日期到九十年，故伊不可能拿
    出期限已過的駕駛執照行使云云。經查：
(一)、被告確有持前揭變造之戊○○重型機車駕駛執照而向民生當鋪人員行使之犯行，
    除據被告自承不諱外，並經被害人戊○○於警詢時指述甚明，復有當票影本一紙
    及經變造之戊○○重型機車駕駛執照一張扣案可佐，足見被告自白與事實相符，
    應堪採信。
(二)、至被告雖否認有侵占乙○○前揭普通小型車駕駛執照及持上開變造之乙○○普通
    小型車駕駛執照向員警行使之犯行，並以前揭情詞置辯，惟查：(1)被告前開侵占
    駕駛執照犯行，業據被害人乙○○於警詢時指述甚明，而被告亦自承：要使用前
    開駕照時，並未告知乙○○等語，況倘被告係因未辦好過戶手續，始保留乙○○
    之駕駛執照，理應繼續辦理，又何有將乙○○駕駛執照上之照片換貼其自己照片
    之理，足見被告確有侵占之犯行無疑。(2)次查，證人即當時查獲之警員甲○○、
    丙○○於本院審理時分別具結證稱：「（當天查獲被告的情形為何？）當時被告
    人在經國路上被我們查獲，我們經由贓車辨識系統，發現被告駕駛的車輛是失竊
    的車子，我們在經國路將被告攔下時，被告有出示一張乙○○的駕照給我及丙○○看，後來，我們先拿到被告的汽車駕照，我們就連同被告及車帶回派出所，到
    了派出所後，我們請被告將身上東西拿出來，我們就發現被告還有另外一張戊○○的駕照，之後我們核對被告的身分，發現乙○○及戊○○均不是被告本人，我
    們那時候才查詢被告本人年籍及製作筆錄」、「（當天查獲被告的情形為何？）
    我們在所內有裝設一台贓車辨識系統，我們當時有發現被告所駕駛的車子是贓車
    ，所以我就跟我的同事甲○○出去追被告，那台辨識系統是裝在路邊，但由所內
    的螢幕可以看到，找到被告以後，就請被告熄火下車，並請被告出示證件，當時
    被告出示乙○○的駕照，我們就將被告帶回派出所，回去所內後，被告出示的證
    件又不一樣，所以我們就又請被告將身上的東西拿出來，我們發現被告又有一張
    戊○○的駕照，我們查詢被告的身分後，發現被告又有竊盜的前科」等語，二人
    所述互核相符，自堪採信。況查，駕駛執照上之期限，僅係行政上之管理措施，
    縱已超過期限，仍可作為駕駛者身分之認證，再被告若無行使之意，又何需隨身
    攜帶該變造之乙○○駕駛執照，是被告所辯，均顯與常情不合，不足採信。
(三)、綜上所述，本件事證已臻明確，被告前開犯行，堪以認定。
二、核被告所為，係犯刑法第二百十二條、第二百十六條之行使變造特種文書罪及同
    法第三百三十五條第一項之侵占罪。公訴人雖未就被告侵占乙○○之駕駛執照及
    行使戊○○駕駛執照部分提起公訴，然此二部分既分別與起訴並為本院有罪認定
    之事實有牽連犯及連續犯之裁判上一罪關係，均為起訴效力所及，本院自應併予
    審理。其先後二次行使變造特種文書之行為，時間密接、犯罪構成要件相同，顯
    係基於概括犯意反覆為之，應依連續犯之規定論以一罪，並加重其刑。又被告所
    犯行使變造特種文書罪及侵占罪二罪間，有方法與目的之牽連關係，為牽連犯，
    應從一重論以刑法第三百三十五條第一項之侵占罪。爰審酌被告行使他人變造之
    駕駛執照，足以生損害於乙○○、戊○○及新竹市警察局第二分局員警對刑事案
    件處理之正確性，行為具有相當之非難性，然於本院審理時大致坦承犯行等一切
    情狀，量處如主文所示之刑，並諭知易科罰金之折算標準，以示懲儆。至變造乙○○、戊○○駕駛執照上所黏貼之被告照片各一張，為被告所有供犯罪所用之物
    ，業據本院查明無訛，爰均依刑法第三十八條第一項第二款之規定宣告沒收之。
三、公訴意旨另以：被告丁○○於八十四年四、五月間，在臺中市北屯區軍和巷拾獲
    戊○○所遺失之重型機車駕駛執照後（侵占遺失物部分已罹於追訴時效），在臺
    中縣潭子鄉○○村○○路湳底巷廿一號住處，將該駕照上戊○○之相片撕去，換
    貼自己之照片而變造之。又另於八十五年六月間，因乙○○委由丁○○為其購買
    中古自小客車，乃交付其所有之普通小型車駕駛執照予丁○○，詎丁○○收受上
    開駕駛執照後，因自己有案由臺灣臺中地方法院通緝中，乃在自己上揭住處將該
    駕駛執照上乙○○之照片撕去，換貼自己之照片而變造之，因認被告二次變造駕
    駛執照之刑為涉犯刑法第二百十二條之變造特種文書罪嫌。惟按，刑法第二百十
    二條之罪，其法定最重本刑為一年以下有期徒刑，依刑法第八十條第一項第三款
    之規定追訴權時效為五年，本件被告係分別於八十四年四、五月間及八十五年六
    月間變造前開二張駕駛執照，然被告直至九十二年十二月十四日因行使變造之乙○○駕駛執照，始為警查獲，其二次變造駕駛執照之犯行，均已逾五年之追訴權
    時效，又被告此二次變造駕駛執照之犯行若未罹於追訴權時效，與前開論罪之行
    使變造特種文書部分，有吸收犯之實質上一罪之關係，爰均不另為免訴之諭知。
據上論斷，應依刑事訴訟法第四百五十二條、第二百九十九條第一項前段，刑法第二
百十二條、第二百十六條、第三百三十五條第一項、第五十五條、第四十一條第一項
前段、第三十八條第一項第二款，罰金罰鍰提高標準條例第一條前段、第二條，判決
如主文。
中      華      民      國    九十四    年      五      月      三      日
                                臺灣臺中地方法院刑事第十庭
                                    審判長法  官  郭  瑞  祥
                                          法  官  黃  家  慧
                                          法  官  黃  炫  中
右正本證明與原本無異。
如不服本判決，應於送達後十日內向本院提出上訴狀（須附繕本），上訴於台灣高等
法院台中分院。
                                          書記官
中      華      民      國    九十四    年      五      月      三      日
附錄論罪科刑法條
中華民國刑法第二百一十六條
 (行使偽造變造或登載不實之文書罪)
行使第二百十條至第二百十五條之文書者，依偽造、變造文書或登載不實
事項或使登載不實事項之規定處斷。
中華民國刑法第三百三十五條
 (普通侵占罪)
意圖為自己或第三人不法之所有，而侵占自己持有他人之物者，處五年以
下有期徒刑、拘役或科或併科一千元以下罰金。
前項之未遂犯罰之。
